Inventaris van het archief van het Ministerie van Justitie: Rondetafelconferenties met Indonesië en met Suriname en de Nederlandse Antillen (1949-1962)
Nationaal Archief, Den Haag
Ministerie van Justitie; archiefbestand van de Ronde Tafel Conferenties met Indonesië en met Suriname en de Nederlandse Antillen
Justitie / RTC
1949-1962
J23
0.70 meter; 27 inventarisnummers.
Normale geschreven, getypte en gedrukte documenten, geen bijzondere handschriften.
Nationaal Archief, Den Haag
Ministerie van Justitie
Het archief bevat ten aanzien van de Rondetafelconferentie met Indonesië onder meer notulen betreffende staatkundige en staatsrechtelijke aangelegenheden, een ontwerp mantelresolutie, en deelnemerslijsten. Met betrekking tot de Rondetafelconferenties met Suriname en de Nederlandse Antillen bevinden zich in het archief onder meer stukken betreffende de voorbereiding en voorgeschiedenis van de conferenties, vooroverleg, een conceptverslag van de conferentie van 1952, notulen, en stukken betreffende de besprekingen over en ontwerpstatuten van een nieuwe rechtsorde. Daarnaast zijn er stukken betreffende de wens van Suriname tot onder meer een zelfstandig lidmaatschap van de VN.
Archiefvorming
Geschiedenis van de archiefvormer
Rondetafelconferentie 1949
Van 23 augustus 1949 tot 2 november 1949 werd te 's-Gravenhage een rondetafelconferentie gehouden tussen vertegenwoordigers van Nederland, de Republik Indonesia en het Bijzonder Federaal Overleg (de niet bij de Republiek aangesloten deelstaten). Op de conferentie werd besloten dat Nederland uiterlijk 30 december 1949 in een plechtige bijeenkomst te Amsterdam de soevereiniteit over Indonesië zou overdragen aan de Republiek der Verenigde Staten van Indonesië. Nieuw-Guinea werd hiervan uitgezonderd, met dien verstande dat binnen één jaar na de soevereiniteitsoverdracht (27 december 1949) over de status van dit gebied zou worden onderhandeld.
Tevens werd overeenstemming bereikt over een uniestatuut dat voorzag in de vorming van een Nederlands-Indonesische Unie en over een overgangsovereenkomst waarbij o.m. regelingen werden getroffen over het staatsburgerschap, de positie der burgerlijke overheidsdienaren, de terugtrekking van de Nederlandse strijdkrachten, enz.
Rondetafelconferentie 1952
Als eerste voorbereiding op de conferentie werden in september 1951 in Den Haag besprekingen gevoerd. Als resultaat van deze besprekingen werd er een voorbereidingscommissie ingesteld. Deze commissie moest een agenda en een werkprogramma opstellen. De besprekingen werden in november 1951 gehouden in de Nederlandse Antillen en in december voortgezet in Suriname. Bij die besprekingen werd uitgegaan van een ''Schets voor een Statuut regelende de status van Suriname en de Nederlandse Antillen in het Koninkrijk der Nederlanden''. Als resultaat van de besprekingen eind 1951 tussen de gemachtigden van de drie regeringen werd een schema van 33 punten opgesteld dat als voorlopige grondslag moest dienen voor een in onderling overleg tussen de drie landen vast te stellen Statuut. Begin 1952 kwamen de gemachtigden bijeen in Den Haag. De besprekingen resulteerden in de vaststelling van een werkstuk bestemd om als grondslag te dienen op de te houden conferentie Nederland, Suriname en de Nederlandse Antillen, betreffende de vestiging van een nieuwe rechtsorde in het koninkrijk.
Rondetafelconferentie 1954
Doel van een nieuw Statuut was om de oude koloniale verhoudingen op te heffen en een nieuwe constitutionele relatie en samenwerking te realiseren. Na jarenlange moeizame onderhandelingen, er waren geen officiële zittingsdagen, over de inhoud ondertekende op 15 december 1954 koningin Juliana het nieuwe Statuut voor het Koninkrijk der Nederlanden.
Rondetafelconferentie 1961
Suriname had te kennen gegeven zelfstandig zijn buitenlandse betrekkingen te willen behartigen met inbegrip van het zelfstandige lidmaatschap van de Verenigde Naties en andere internationale organisaties, dit met behoud van de koninkrijksband met Nederland en de Nederlandse Antillen. Gezien het nieuwe Statuut stelde de conferentie dat alle medewerking moest worden gegeven aan de verwezenlijking van de wensen van Suriname.
Geschiedenis van het archiefbeheer
De verwerving van het archief
Overbrenging van een overheidsarchief
Inhoud en structuur van het archief
01.01.01; 2.09
Aanwijzingen voor de gebruiker
Openbaarheidsbeperkingen
Volledig openbaar.
Materiële beperkingen
Aanvraaginstructie
Openbare archiefstukken kunnen online worden aangevraagd en gereserveerd. U kunt dit ook via de terminals in de studiezaal van het Nationaal Archief doen. Om te kunnen reserveren dient u de volgende stappen te volgen:
U maakt een profiel aan op www.gahetna.nl, en logt vervolgens in
Via de archiefinventaris (alleen de beschrijvingen met rode nummers) selecteert u het gewenste archiefstuk door op de knop 'Reserveren' te klikken
In het volgende scherm geeft u aan op welke dag u het archiefstuk wilt inzien
Indien u zich bevindt in de studiezaal en een tafelnummer heeft ontvangen kunt u dit nummer vermelden. Als u geen tafelnummer heeft kunt u tafelnummer 777 laten staan
Vervolgens bevestigt u uw reservering door deze te versturen.
Verwant materiaal
Beschikbaarheid van kopieën
Beschrijving van de series en archiefbestanddelen
- Stukken betreffende de Rondetafelconferentie met delegaties van het Koninkrijk der Nederlanden en de regering van de Republiek Indonesië om zo spoedig mogelijk tot een goede en duurzame oplossing te komen van het Indonesische conflict door het bereiken van overeenstemming tussen de deelnemers betreffende de wijze om werkelijke, volledige en onvoorwaardelijke soevereiniteit over te dragen aan de Republiek der Verenigde Staten van Indonesië in overeenstemming met de Renville-beginselen., 1949; 1-6; 5 omslagen en 1 stuk
  - Constitutie van de Republiek der Verenigde Staten van Indonesië, 1; stuk
  - Notulen van vergaderingen van subcommissies van de Commissie voor Staatkundige en Staatsrechtelijke Aangelegenheden over de toe te kennen nationaliteit en burgerschap na de soevereiniteitsoverdracht., 2
  - Notulen van vergaderingen van subcommissies van de Commissie voor Staatkundige en Staatsrechtelijke Aangelegenheden over het zelfbeschikkingsrecht van de volkeren., 3
  - Ontwerp mantelresolutie., 4
  - Opmaken van een ontwerpovereenkomst tot voorlopige regeling van enige onderwerpen van privaatrecht door de Commissie voor Staatkundige en Staatsrechtelijke Aangelegenheden., 5
  - Presentielijsten en lijsten van deelnemers aan de Rondetafelconferentie., 6
- Stukken betreffende de Rondetafelconferentie Nederland-Suriname-Nederlandse Antillen in 1952., 1951 - 1954; 7-20; 4 pakken, 9 omslagen en 1 stuk
  - Vergaderstukken van leden van de Nederlandse delegatie en de algemene adviseur, die deel uitmaken van de Eerste en Tweede sectie van de conferentie. 1951 - 1952, 7-8
    - 1951 - 1952 apr., 7
    - 1952 mei - nov., 8
  - Besprekingen van de gemachtigden van Nederland, Suriname en de Nederlandse Antillen, ter voorbereiding van de Rondetafelconferentie. 1952, 9; pak
  - Notulen van vergaderingen van de Centrale Commissie. 1952, 10; pak
  - Notulen van vergaderingen van de Nederlandse Delegatie en de algemene adviseurs voor Nederland voor de conferentie. 1952, 11; pak
  - Onderzoek van het werkstuk voor een statuut voor het Koninkrijk door de adviseurs van de Nederlandse Delegatie. 1952, 12
  - Rapport samengesteld door de Afdeling Voorlichting van het Ministerie voor Uniezaken en Overzeese Rijksdelen met het oog op de conferentie, bevattende een verzameling van de voornaamste feiten die met de voorgeschiedenis van deze conferentie verband houden. 1952, 13; stuk
  - Samenstellen van de lijst van deelnemers aan de conferentie. 1952, 14
  - Tot stand komen van het werkstuk door de gemachtigden van Nederland, Suriname en de Nederlandse Antillen aangeboden aan de regering, bestemt om te dienen als basis van bespreking op de te houden conferentie. 1952, 15
  - Vergaderstukken van de Centrale Commissie over de voorstellen van wijzigingen in het werkstuk. 1952, 16
  - Vooroverleg en resultaat van besprekingen welke in de Nederlandse Antillen en Suriname zijn gehouden voor de conferentie. 1952, 17
  - Concept van het aan de Staten-Generaal aan te bieden verslag van de Conferentie. 1952 - 1953, 18
  - Tot stand komen van een nieuwe rechtsorde die is neergelegd in het Statuut voor het Koninkrijk der Nederlanden. 1952 - 1954, 19; pak
  - Nota van de Minister van Justitie, met de conclusie dat het Statuut als nieuwe interim-regeling voor de Antillen in werking brengen, voor verwezenlijking vatbaar is en dat de redactie van de daarvoor op basis van artikel 217 Grondwet bij de wet te treffen geen onoverkomelijke moeilijkheden zal opleveren. 1953, 20
- Stukken betreffende de Rondetafelconferentie Nederland-Suriname-Nederlandse Antillen in 1954, met als taak te komen tot een ontwerpstatuut, inhoudende grondslagen voor de samenwerking van de drie Rijksdelen in het Koninkrijk, dat op de in Grondwet en Statuut aangegeven wijze kan worden aanvaard en door H.M. de Koningin kan worden bevestigd., 1953 - 1954; 21-25; 2 pakken en 3 omslagen
  - Politieke berichtgeving vanuit de Nederlandse Antillen over het recht van zelfbeschikking en voortzetting van het overleg over de nieuwe rechtsorde. 1953, 21
  - Besprekingen van de Nederlandse delegatie van de Conferentie Nederland, Suriname, Nederlandse Antillen over het ontwerpstatuut waaromtrent in de Kleine Commissie volledig overeenstemming is bereikt. 1953 - 1954, 22; pak
  - Vaststellen van het ontwerpstatuut voor een nieuwe rechtsorde na de Rondetafelconferentie in 1954. 1953 - 1954, 23
  - Notulen van vergaderingen van de Kleine Commissie. 1954, 24; pak
  - Vergaderstukken van de Nederlandse delegatie ter voorbereiding van de Rondetafelconferentie in 1954. 1954, 25
- Stukken betreffende de Rondetafelconferentie Nederland-Suriname-Nederlandse Antillen in 1961., 1961 - 1962; 26-27; 2 omslagen
  - Preadvies van de werkgroep, ingesteld op de vergadering van de conferentie, over het verlangen van Suriname om zelfstandig zijn buitenlandse betrekkingen te behartigen met inbegrip van het zelfstandige lidmaatschap van de Verenigde Naties en andere internationale organisaties, dit met behoud van de Koninkrijksband met Nederland en de Nederlandse Antillen. 1961, 26
  - Het instellen van werkgroepen als gevolg van de beslissing op de conferentie voor het opstellen van een werkstuk over de diverse mogelijkheden en consequenties van de ter conferentie naar voren gebrachte Surinaamse wensen. 1962, 27